【裁判字號】    92,上訴,3162
【裁判日期】    921022
【裁判案由】    偽造貨幣等
【裁判全文】
臺灣高等法院刑事判決                          九十二年度上訴字第三一六二號
    上  訴  人
    即  被  告  乙○○
    指定辯護人  本院公設辯護人甲○○
右上訴人因偽造貨幣案件，不服臺灣桃園地方法院九十二年度訴字第六一二號，中華
民國九十二年六月二十五日第一審判決（起訴案號：臺灣桃園地方法院檢察署九十一
年度偵字第二○八○八號）提起上訴，本院判決如左：
    主  文
原判決撤銷。
乙○○轉讓第二級毒品，處有期徒刑陸月，如易科罰金，以參佰元折算壹日。被訴收
集偽造通用貨幣部分，無罪。
    事  實
一、乙○○基於轉讓第二級毒品之犯意，於民國九十一年十一月十三日上午七時許，
    在桃園縣桃園市○○路「凱悅ＫＴＶ」內，無償提供兩顆搖頭丸（即ＭＤＭＡ）
    與梁愷瑛吸食，惟梁愷瑛並未服用，而於九十一年十一月十四日凌晨三時許，在
    桃園市○○街二十五號前，為警盤查時查獲其身上帶有搖頭丸兩顆，乃供出毒品
    來源，並於同日凌晨五時許，帶同警方前往桃園市○○路六十號前，查獲乙○○
    ，並在乙○○身上起出吸管一支（被告涉嫌吸食毒品部分，另行偵辦）。
二、案經桃園縣警察局移送台灣桃園地方法院檢察署檢察官偵查起訴。
    理  由
壹、有罪部分：
一、上訴人即被告乙○○於本院審理期間，經合法傳喚並未到庭提出抗辯，惟於原審
    審理程序，矢口否認有轉讓毒品之犯行，辯稱：梁愷瑛所持有之搖頭丸兩顆，是
    一名綽號「小賴」、年約二十八、九歲之人拿到凱悅ＫＴＶ內發給大家的，其他
    人都是自己拿，梁愷瑛和「小賴」不認識，因為我認識梁愷瑛就順手拿給梁愷瑛
    ，並非伊所提供，梁愷瑛只有認識伊，才會一直以為是伊拿給她的云云，然查：
（一）被告於上開時地無償轉讓兩顆搖頭丸與梁愷瑛之事實，業據證人梁愷瑛指證歷
      歷，其於警訊證稱：「他因吃俗稱之Ｋ他命而毒癮發作，就從他身上拿出搖頭
      丸，叫我拿去吃吃看」，於偵查中亦證述：「他當天早上七時許有拿二顆搖頭
      丸給我，他一過來就拿搖頭丸給大家使用」、「當時大家一起玩，他才拿給我
      們吃，那時他吃Ｋ他命已經很興奮了」等語（參見偵查卷第九頁反面、第二八
      頁反面、第二九頁），又證人與被告係於被查獲之前一天才認識，並無結怨、
      仇隙，證人之前開證詞，當無誣陷之情事，足堪採信。
（二）次查，被告於警訊中供稱：「伊並沒有吸食搖頭丸，最後一次是於九十一年十
      一月十三日，在「凱悅ＫＴＶ」內吸食Ｋ他命云云（參見偵查卷第六頁反面）
      。被告雖辯稱並未吸食搖頭丸，然被告經警於九十一年十一月十四日查獲並採
      集被告尿液送鑑驗結果，其尿液中確實有ＭＤＡ及ＭＤＭＡ之成分一節，此有
      昭信科技顧問股份有限公司濫用藥物陽性檢體檢驗報告在卷可憑，足認被告所
      辯並不可採，而證人梁愷瑛之證言屬實，被告轉讓第二級毒品之犯行，洵堪認
      定。
二、核被告乙○○所為，係犯毒品危害防制條例第八條第二項之轉讓第二級毒品罪。
    原審以被告乙○○罪證明確，予以論罪科刑，固非無見。惟按「犯最重本刑為五
    年以下有期徒刑以下之刑之罪，而受六月以下有期徒刑或拘役之宣告，因身體、
    教育、職業、家庭之關係或其他正當理由，執行顯有困難者，得以一元以上三元
    以下折算一日，易科罰金。」刑法第四十一條第一項定有明文，原審未及諭知易
    科罰金，即有未合。被告上訴，空言指摘原判決不當，為無理由，惟原判決既有
    前揭瑕疵，自應由本院予以撤銷改判。爰審酌被告品行、犯罪所生之危害、犯罪
    後態度等一切情狀，量處有期徒刑六月，並諭知易科罰金之折算標準。
貳、無罪部分：
一、公訴意旨略以：被告乙○○於不詳時間、地點，基於行使之意圖收集千元偽鈔一
    張，嗣經警於九十一年十月十四日凌晨五時許，在桃園市○○路六十號前，在其
    身上起出基於行使之意圖所收集之千元偽鈔一張，因而認被告乙○○涉犯刑法第
    一百九十六條第一項意圖供行使之用而收集偽造之通用貨幣罪嫌。
二、按犯罪事實應依證據認定之，無證據不得推定其犯罪事實；又不能證明被告犯罪
    或其行為不罰者，應諭知無罪之判決，刑事訴訟法第一百五十四條、第三百零一
    條第一項分別定有明文。而認定被告有罪之事實，應憑證據，如未能發現相當之
    證據，或證據不足以證明，自不能以推測或擬制之方法，以為裁判之基礎；且認
    定事實所憑之證據，其為訴訟上之證明，須達於通常一般人均不致有懷疑，而得
    確信其為事實之程度者，始得據為有罪之認定，倘其證明尚未達到此一程度，而
    有合理之懷疑存在時，尚難認為有罪之認定基礎；苟積極證據不足以為不利於被
    告事實之認定，即應為有利被告之認定，更不必有何有利之證據；且事實審法院
    對於證據之取捨，依法雖有自由判斷之權，然積極證據不足證明犯罪事實時，被
    告之抗辯或反證縱屬虛偽，仍不能以此資為積極證據應予採信之理由，最高法院
    三十年上字第四八二號、三十年台上字第八一六號、四十年台上字第八六號、七
    十六年台上字第四九八六號分別著有判例，次按刑法行使偽造之通用貨幣罪或意
    圖供行使之用而收集偽造通用貨幣罪之成立，均係以行為人主觀上有供行使之用
    之意圖為其犯罪構成要件，此觀刑法第一百九十六條第一項自明。又刑法第一百
    九十六條第一項關於行使偽造紙幣之規定，以行使者明知該紙幣係偽造為必要，
    如行使時不知其為偽造，不能論以該項罪刑，最高法院二十八年上字第四二五三
    號著有判例。
三、公訴人認為被告乙○○涉有刑法第一百九十六條第一項之意圖供行使之用而收集
    偽造之通用貨幣之犯行，無非係以被告對於九十一年十一月十四日凌晨五時許，
    在桃園市○○路六十號前，為警查獲皮夾內有千元偽鈔一張之事實不否認，並有
    扣押筆錄、扣押物品清單各一張為憑，以及被告於警訊及歷次偵查中，對於偽鈔
    之由來及交付偽鈔之人，其供述均不一致等為其主要論據。
四、被告乙○○於本院審理期間，經合法傳喚並未到庭提出抗辯，惟原審審理時，被
    告乙○○矢口否認涉有上開犯行。經查：
（一）被告雖於警訊、歷次偵查及原審審理時，對於交付偽鈔之人以及如何交付暨買
      賣家具之金額，供述均不一致。縱被告之供述有前後不一致及虛偽之情事，然
      此亦僅能證明關於偽鈔之來源，被告所辯或反證不成立，不得遽以被告辯解虛
      偽而為被告犯罪之認定。
（二）又被告於偵訊供稱：伊去店裏面買東西，店員告訴伊那是偽鈔云云（參見偵查
      卷第二一頁反面）；於原審時則陳稱：為警查獲之千元偽鈔，是因為當天唱歌
      要付錢，從「小賴」身上的皮夾拿出來付帳，後來服務生說是假鈔等語（參見
      原審卷第四一頁）。足徵無論被告究係將系爭偽造之通用貨幣交付服務生或店
      員，其於行使系爭偽造之通用貨幣時，並無任何證據足以證明被告主觀上知悉
      其為偽造，揆諸前開判例意旨，被告於交付系爭偽造之紙幣予服務生抑或店員
      時，既不知該紙幣為偽造，自難認被告有何行使偽造通用貨幣之犯行。此外，
      本案並無查獲被告有行使偽造通用貨幣之事實，即不得遽論以行使偽造通用貨
      幣罪。
（三）另被告於服務生或是店員發現系爭的鈔票是偽鈔，叫被告別用時，而將系爭偽
      鈔暫時放於皮夾內持有之行為，然此種持有行為，並非即當然有供行使之用而
      收集之意圖。查本案被告為警查獲時，僅單純持有一張偽鈔，此與一般意圖供
      行使之用而收集偽造之通用貨幣嫌疑犯，同時被查獲多張偽鈔之情節，迥然有
      異；此外，亦查無其他積極證據足徵被告主觀上確有供行使之用之意圖，亦自
      難僅以被告之單純持有偽造通用貨幣一張之行為，遽認被告有意圖供行使之用
      而收集偽造通用貨幣之犯行。
五、原審未察，就此部分遽而為被告乙○○論罪科刑之判決，自有未合，被告提起上
    訴否認有意圖供行使之用而收集偽造通用貨幣之犯行，指摘原判決之不當，為有
    理由。原判決關於此部分既有可議，自應由本院就此部分暨定執行刑部分予以撤
    銷改判，並就此部分依法為被告乙○○無罪之諭知。
參、被告乙○○經合法傳喚無正當理由不到庭，爰不待其陳述逕行判決。
據上論斷，應依刑事訴訟法第三百六十九條第一項前段、第三百六十四條、第三百零
一條第一項、第三百七十一條、第二百九十九條第一項前段，毒品危害防制條例第八
條第二項，刑法第十一條前段、第四十一條第一項，罰金罰鍰提高標準條例第二條，
判決如主文。
本案經檢察官施慶堂到庭執行職務。
中    華    民    國    九十二    年      十        月      二十二      日
                              臺灣高等法院刑事第三庭
                                  審判長法  官  張  連  財
                                        法  官  張  傳  栗
                                        法  官  黃  金  富
右正本證明與原本無異。
如不服本判決，應於收受送達後十日內向本院提出上訴書狀，其未敘述上訴之理由者
並得於提起上訴後十日內向本院補提理由書（均須按他造當事人之人數附繕本）。
                                        書記官  江  采  廷
中      華      民      國    九十二    年      十      月    二十四    日
附錄：本判決論罪科刑法條全文
毒品危害防制條例第八條
轉讓第一級毒品者，處一年以上七年以下有期徒刑，得併科新台幣一百萬元以下罰金
。
轉讓第二級毒品者，處六月以上五年以下有期徒刑，得併科新台幣七十萬元以下罰金
。
轉讓第三級毒品者，處三年以下有期徒刑，得併科新台幣三十萬元以下罰金。
前三項之未遂犯罰之。


司法院資訊處製作；財團法人民間司法改革基金會備份。
